臺灣臺中地方法院刑事判決
110年度簡上字第354號
上  訴  人
即  被  告  紀宏仁



上列上訴人即被告因妨害自由等案件，不服本院中華民國110年4
月30日110年度中簡字第568號第一審簡易判決（聲請簡易判決處
刑案號：109年度偵字第38048號），提起上訴，本院管轄之第二
審合議庭判決如下：
    主  文
上訴駁回。
    事  實
一、紀宏仁於民國109年11月5日下午1時55分許，駕駛車牌號碼0
    00-0000號自用小客車（下稱B車），沿臺中市西區建國北路
    3段近光明國中路段行駛，適楊立榮騎乘車牌號碼000-0000
    號普通重型機車（下稱A車）在其前方之外側車道，因紀宏
    仁不滿遭楊立榮阻擋，遂駕駛B車數次鳴按喇叭，自A車左側
    逼近，超越A車後迅速煞停，最終停駛在A車前方之外側車道
    ，阻礙楊立榮駕車離去，以此強暴方式妨害楊立榮駕車自由
    行駛之權利，並隨即降下車窗對楊立榮辱罵「幹你娘」等語
    ，而貶損楊立榮之名譽（紀宏仁涉犯公然侮辱罪嫌部分，業
    據其撤回上訴而告確定）。
二、案經楊立榮訴由臺中市政府警察局第一分局報告臺灣臺中地
    方檢察署檢察官聲請簡易判決處刑。
    理  由
一、程序事項：
（一）上訴範圍之說明：
　　  本件上訴人即被告紀宏仁（下稱被告）就本案全部提起上
      訴後（簡上卷第9頁），就其所涉公然侮辱罪部分，於本
      院審理時撤回上訴而告確定，此有本院110年11月17日審
      理程序筆錄在卷可證（簡上卷第139頁），是本院審理之
      範圍僅為被告被訴強制罪部分，先此敘明。
（二）本判決下列引用之言詞及書面陳述等各項證據資料，關於
      被告以外之人於審判外陳述之傳聞供述證據，檢察官、被
      告於審判程序中均同意作為證據使用，或知有傳聞證據之
      情形而未於言詞辯論終結前聲明異議（簡上卷第63至64頁
      、第141至142頁），本院審酌該等證據作成時之情況，並
      無取證之瑕疵或其他違法不當之情事，且與待證事實具有
      關聯性，應均具有證據能力。其餘認定本案犯罪事實之非
      供述證據，經查並無違反法定程序取得之情，依刑事訴訟
      法第158條之4規定反面解釋，亦應具證據能力。
二、認定犯罪事實所憑之證據及理由：
（一）訊據被告固坦承有於上揭時間，駕駛B車行經前開地點，
      惟矢口否認有何強制犯行，並辯稱：我當時駕駛B車切入
      外側車道，是因為我太太懷孕身體不舒服，我要停車找袋
      子給她吐，並非要對告訴人逼車攔停等語。
（二）經查，被告於109年11月5日下午1時55分許，駕駛B車行經
      臺中市西區建國北路3段近光明國中路段，適告訴人楊立
      榮騎乘A車行駛於被告前方，嗣被告將B車切入外側車道，
      將B車停於A車前方等情，業據證人即告訴人楊立榮於警詢
      中指訴明確（偵一卷第37至38頁），並有行車紀錄器影畫
      面翻拍照片6 張（偵一卷第39至43頁）、汽機車籍詳細資
      料報表（偵一卷第45至47頁）、臺中市政府警察局第一分
      局西區派出所受理刑事案件報案三聯單、受理各類案件紀
      錄表（偵一卷第67至71頁）、本院勘驗行車紀錄器之勘驗
      筆錄及擷圖（簡上卷第84至87、91至125頁），且為被告
      所坦認（簡上卷第88至89頁），先堪認定。
（三）證人楊立榮於警詢中指稱：案發時我騎乘A車在建國北路
      之外車道，突然被告駕駛B車逼近我，且一直對我鳴按喇
      叭，最後他直接向右切將我攔住，並搖下車窗質問我為何
      要騎在路中間，擋住他的路，並辱罵三字經及不雅字眼等
      語（偵一卷第37至38頁）。
（四）經本院勘驗行車紀錄器影像檔案（檔案名稱：「行車紀錄
      器1.TS」、「行車紀錄器2.TS」），勘驗結果為：
      被告駕駛B車自建國路高架橋內側車道即A車之左側出現（
      如附圖1、2），並連續鳴按3次喇叭後，B車車身超越A車
      （如附圖3、4），同時往A車靠近；A車持續在外側車道行
      進，並加速超越B車（如附圖5、6），B車隨即自A車左側
      超越A車車身（如附圖7、8），背景出現煞車車輪摩擦地
      面之聲音，B車往前行駛至A車前方，同時變換至外側車道
      ，B車之後煞車燈隨即亮起（如附圖9、10），B車煞車燈
      熄滅後，再繼續往建國路高架橋外側車道路邊靠近往前行
      駛，B車之煞車燈再次亮起（如附圖11、12）等情，有行
      車紀錄器畫面擷圖（偵一卷第39至43頁）、本院勘驗行車
      紀錄器之勘驗筆錄暨擷圖附卷可稽（簡上卷第84至86頁、
      91至125頁）。
（五）核諸上端，證人楊立榮就被告駕駛B車逼近、數次超越其
      所騎乘之A車後，向右切入外側車道急停在A車前方，致其
      被迫緊急煞停之證述內容，與上開行車紀錄器畫面，吻合
      相符，足徵證人楊立榮前開所述洵屬有據，被告於上揭時
      、地駕駛B車加速超越A車後，旋即向右側變換至外側車道
      ，急停在告訴人駕駛之A車前方，致後方之告訴人不及變
      換車道，被迫緊急煞車，以此強暴方式妨害告訴人駕車自
      由行駛之權利甚明，自已合於強制罪之構成要件，參以被
      告於本院準備程序中供承：我向右切入外側車道是要問告
      訴人為什麼要對我長按喇叭等語（簡上卷第63頁），可知
      其上開駕車行為確係為阻擋攔停告訴人，其嗣後更詞改稱
      是為因配偶身體不適，心急找袋子云云，顯係事後卸責之
      詞，委無可採。　
（六）綜上所述，被告前揭所辯，不足採信。本件事證明確，被
      告上開犯行，堪可認定，應依法論科。
三、論罪科刑：
（一）故核被告所為，係犯刑法第304條第1項之強制罪。
（二）被告前因傷害案件，經本院107年度簡上字第242號判決處
      有期徒刑5月確定，於108年6月14日易服社會勞動改易科
      罰金執行完畢等情，有臺灣高等法院被告前案紀錄表附卷
      可稽，是被告於徒刑執行完畢之5年內，故意再犯本件有
      期徒刑以上之強制罪，為累犯。本院審酌被告未能記取前
      案執行教訓，不知謹言慎行，又再為本件犯行，足見被告
      主觀上具特別之惡性及刑罰反應力薄弱之情形。是綜核全
      案情節，認依累犯規定加重最低本刑，並不致使被告所受
      之刑罰超過其所應負擔之罪責，對其人身自由亦不生過苛
      之侵害，無違憲法罪刑相當原則及比例原則，故依司法院
      大法官釋字第775號解釋理由書意旨、刑法第47條第1項規
      定，加重其刑。
四、駁回上訴之理由：
    原判決認被告強制犯行事證明確，援引刑法第304條第1項、
    第47條第1項規定，並以行為人之責任為基礎，審酌被告僅
    因與告訴人間有行車糾紛，不思以和平理性方式解決，率爾
    以強暴方式妨害告訴人行車之權利、被告否認犯行且未與告
    訴人達成和解之犯後態度、兼衡被告之智識程度、家庭經濟
    狀況等一切情狀，量處有期徒刑3月，並諭知易科罰金之折
    算標準，經核原審認事用法，洵無違誤，且業已詳細審酌刑
    法第57條所列各款事由及一切情狀，量刑尚屬妥適，被告仍
    執前詞否認犯罪提起上訴，難謂有據，是本件被告上訴為無
    理由，應予駁回。
據上論斷，應依刑事訴訟法第455條之1第3項、第368條，判決如
主文。
本案經檢察官林忠義聲請簡易判決處刑，檢察官王淑月到庭執行
職務。
中　　華　　民　　國　　110 　年　　12　　月　　8 　　日
                  刑事第一庭    審判長法  官  李進清
　　　　　　　　　                    法  官  張德寬
　　　　　　　　　                    法  官  路逸涵　  
以上正本證明與原本無異。
本件不得上訴。
　　　　　　　　　　　　　　　　　　　書記官  王崑煜
中　　華　　民　　國　　110 　年　　12　　月　　8 　　日
附錄本案論罪科刑法條全文
中華民國刑法第304條
以強暴、脅迫使人行無義務之事或妨害人行使權利者，處3年以
下有期徒刑、拘役或9千元以下罰金。
前項之未遂犯罰之。